臺北高等行政法院判決　　　　　　　　　　　　　　　九十年度訴字第一一五一號
　　　　　　　　　　　　　　　.
　　原　　　告　荷蘭商‧法倫提諾環球公司 ( Valentino　Globe　B.V. )
　　代　表　人　甲○○○○○○.
　　訴訟代理人　戊○○律師
　　　　　　　　丁○○律師
　　右　一　人
　　複 代理 人　蔡瑞森律師（兼送達代收人）
　　被　　　告　經濟部
　　代　表　人　林義夫部長）.
　　訴訟代理人　己○○
　　參　加　人　古月企業有限公司
　　代　表　人　乙○○董事長.
　　訴訟代理人　丙○○
右當事人間因商標異議事件，原告不服經濟部中華民國八十九年十二月十二日經（八
九）訴字第八九０八九八五六號訴願決定，提起行政訴訟，並經本院裁定命參加人獨
立參加被告之訴訟。本院判決如左：
　　主  文
原告之訴駁回。
訴訟費用由原告負擔。
　　事  實
一、事實概要：緣原告於民國（下同）八十六年八月七日申請，以「V (Logo) &
　　VALENTINO BOUTIQUE華倫天奴」（如附圖一）商標作為註冊第三九七九六三號「
　　VALENTINO GARAVANI」商標之聯合商標，指定使用於商標法施行細則第四十九條
　　所定商品及服務分類表第二十五類之衣服包括禮服、晨衣、內衣、褲襪、胸罩、
　　女用束腹、吊褲帶、吊襪帶、領帶、圍巾、服飾用手套、襪子、冠帽等商品，向
　　原處分機關經濟部智慧財產局之前身經濟部中央標準局申請註冊，俟於八十七年
    五月四日再申請變更為註冊第四一０六八六號「VALENTINO」商標之聯合商標，
    經該局准列為審定第八七五八四六號聯合商標（下稱系爭商標）。嗣參加人以該
    審定聯合商標有違商標法第三十七條第十二、十四款之規定，檢據如附圖二之註
    冊第三九八０三０號「龍屋及圖」、第一六七０二四號「唯吾得及圖V.O.D」商
    標（下稱據以異議商標）對之提起異議，經原處分機關審查，以八十九年五月三
    十日中台異字第八八七五二一號商標異議審定書為異議不成立之處分，參加人不
    服，提起訴願，經被告為「原處分撤銷，由原處分機關另為適法之處分」之決定
    ，原告不服，遂以訴願機關為被告，提起本件行政訴訟。
二、兩造聲明：
　　(一)原告聲明求為判決：訴願決定撤銷。
　　(二)被告及參加人聲明求為判決：駁回原告之訴。
三、兩造之爭點：
    系爭商標與據以異議商標是否近似，而有異議審定時商標法第三十七條第十二款
    規定之適用？
甲、原告主張之理由：
　一被告以原告系爭審定第八七五八四六號「V (Logo) & VALENTINO BOUTIQUE華倫
　　天奴」聯合商標，係由「Ｖ」字母設計圖形、外文「VALENTINO」、「BOUTIQUE
    」及中文「華倫天奴」以上中下之排列順序所組成，其與參加人據以異議之註冊
    第三九八○三○號及第一六七○二四號商標圖樣相較，二者主要部分之一均有一
    相同之「Ｖ」字母設計圖，異時異地隔離觀察，難謂無使一般消費者產生混淆誤
　　認之虞云云，而為「原處分撤銷，由原處分機關另為適法之處分」之決定。因此
　　，本案爭點在於原告審定第八七五八四六號聯合商標與參加人據以異議之註冊第
　　三九八○三○號及第一六七○二四號商標是否構成近似。
　二被告所持之見解，基於下列事實及理由顯然違法：
　(一)按商標相同或近似於他人同一商品或類似商品之註冊商標者不得註冊，固為商標
　　法第三十七條第十二款所明定。惟商標是否構成近似，應本客觀之事實，以具有
　　普通知識經驗之購買人施以普通所用之注意，就其圖樣，總括其各個部分，通體
　　觀察，有無混同誤認之虞以為斷。故判斷商標是否近似，應總括商標全體，就其
　　外觀、名稱、觀念加以觀察，至商標中之一定部分特易引起一般人之注意，因該
　　一定部分之存在而發生或增加商標識別功能者，雖亦須就該一定部分加以比對觀
　　察，然此係為得全體觀察之正確結果之一種方法，並非某一部分相同或近似，該
　　商標即屬近似之商標。簡言之，商標近似性之認定，在其觀察方式上並無所謂通
　　體觀察與主要部分觀察二種同時併存的方式，而只有通體觀察一種方式而已。所
　　謂主要部分近似，乃透過通體觀察方式，發覺通體商標圖樣中某一部分具有獨特
　　的標識印象，而該部分圖樣之近似，足以獲致通體商標圖樣近似之結論而已。因
　　此，主要部分近似乃是採用通體觀察後之判斷結果，而非觀察方式本身（參照
　　鈞院九十年六月二十九日八十九年度訴字第一九五九號判決意旨），容先陳明。
　(二)查原告標示「VALENTINO」及「V Logo」商標商品，乃均由義大利著名設計師
　　Valentino Garavani所設計，西元一九五九年Valentino Garavani於羅馬開始其
    服飾設計生涯，並於西元一九六○年開設第一家服飾沙龍，同年Valentino
    Garavani於義大利Palazzo Pitti舉行服裝展示秀，旋即獲得世界各大媒體及業
    界之矚目，而享譽國際。自西元一九六○年代起Valentino Garavani為了使全球
    各地一般消費者均能分享其設計之概念與成果，不再拘限於高消費能力族群，著
    手於成衣 (ready-to-wear)商品之銷售，因Valentino Garavani匠心獨具，品味
    超群，故其設計之產品頗受全球各地名流人仕所喜愛，許多世界知名人仕如西班
    牙皇后、戴安娜王妃、伊麗莎白泰勒、奧戴麗赫本、布魯克雪德絲、賈桂琳甘乃
    迪歐納西斯、南茜雷根、蘇菲亞羅蘭、珍芳達等均係穿著Valentino Garavani
    設計服飾之愛好者。Valentino Garavani之卓越成就，倍受推崇，西元一九六七
    年獲頒Nieman Marcus Fashion Award獎項，而為表彰其作為領導全球流行服飾
    設計師二十五年之成就，在西元一九八五年獲頒義大利官方Order of Merit
    (Grand'ufficial dell'ordine al Merito)獎，西元一九八六年一月義大利總統
    在羅馬Quirinale皇宮將義大利授予個人最高榮譽之Cavaliere di Gran Croce獎
    項頒發予Valentino Garavani。西元一九八九年Valentino Garavani在美國副總
    統Dan Quayle及義大利總統之見證下獲得NIAF (National Italian-American
    Foundation)獎。西元一九九八年義大利總統復以獎牌表彰Valentino Garavani
    將「義大利製」服飾推廣於全球之成就。
　(三)西元一九九一年乃Valentino Garavani從事設計工作滿三十年，全球名人齊聚羅
    馬同為慶祝，高達九十種世界流通之報紙雜誌如「BAZAR」、「MARIE CLAIRE」
    、「NEW YORK」、「ELLE」、「THE NEW YORK TIMES」亦以英、德、法、西、義
    等種語言約一百二十篇之報導介紹此次盛會並推介Valentino Garavani為義大利
    服飾界之教宗，三十年來偉大之設計家，二十世紀後五十年服飾界最主要之競爭
    者等。而「VALENTINO」及「V Logo」商標或含有「VALENTINO」及「V Logo」之
    商標已於全球各地取得千餘件商標專用權，且標示「VALENTINO」及「V Logo」
    商標之商品透過世界各大城市直屬商店或經銷商廣為銷售，自西元一九八八年至
    一九九七年之全球銷售金額自三億八千五百萬美元至不含美、加及義大利地區之
    四億四千五百萬美元，故西元一九九九年一月二十八日出版之「Passati di
    MODA」亦將原告商標商品列為全球最主要服飾之競爭品牌。因標示「VALENTINO
    」及「V Logo」商標之商品品質精緻優良，頗受消費者喜愛，故原告「
    VALENTINO」及「V Logo」商標已為一般消費者所熟知之著名商標。
　(四)前述事實業經最高行政法院（改制前行政法院）及經濟部智慧財產局以八十年度
　　判字第二四二八號判決及中台異字第八八一○四四號、第八八○九七四號、第八
　　八一四四二號、第八八一四四三號、第八九○○四四號、第八九○四四四號、第
　　八八一三三一號、第八九一三六五號、第八九一八○八號、第八九一八一一號、
　　第八九一八一○號、第九○○四○二號、第八九一一二○號、第九○○五一五號
　　及第九○○三九九號商標異議審定書，確認原告「VALENTINO」及「V Logo」商
　　標為著名商標在案。又系爭商標中之中文「華倫天奴」，自西元一九七七年，已
　　開始使用於原告之「VALENTINO」及「V Logo」商標商品上，因台、港、澳之民
　　眾彼此互動密切，而中華民國一般消費者前往港、澳旅遊及由該地轉赴他國者頻
　　繁，則原告「華倫天奴」商標之信譽，亦不難為一般消費大眾所熟知。
　(五)據以異議註冊第一六七○二四號及第三九八○三○號商標與系爭商標雖含有由外
　　文「Ｖ」字所構成之設計圖形，惟註冊第一六七○二四號及第三九八○三○號商
　　標分別有中文「龍屋」、「唯吾得」及外文「VOD」與本案商標中之外文「
    VALENTINO BOUTIQUE」與中文「華倫天奴」相區別，一般消費者已可輕易辨識兩
    商標之差異存在，則在原告商標中之圖形、中文及外文已廣泛使用為一般消費者
    所熟知之情形下，一般商品購買人可輕易識別彼此商品來源之不同，無造成混淆
    誤認之虞，系爭商標並未違反商標法第三十七條第十二款之規定，彰彰明甚。被
    告在未考量中文「龍屋」、「唯吾得」、「華倫天奴」與外文「VOD」、「
    VALENTINO」及「BOUTIQUE」可資區別之情形下，僅以系爭商標與據以異議商標
    均有外文「Ｖ」字圖形設計，即謂兩商標構成近似，其決定自屬違法，不應予以
　　維持。
　三查參加人據以異議之註冊第一六七○二四號「唯吾得及圖V.O.D.」商標及第三九
　　八○三○號「龍屋及圖」商標乃變換襲用原告使用在前所自創之「V Logo」商標
　　，原告業分別於九十一年七月十五日及九十一年七月二十四日以此二件據以異議
　　商標的延展註冊有違反延展註冊時商標法第三十七條第七款之規定，對之申請評
　　定在案。按依行政訴訟法第一百七十七條第二項規定，有民事、刑事或其他行政
　　爭訟牽涉行政訴訟之裁判者，行政法院在該民事、刑事或其他行政爭訟終結前，
　　得以裁定停止訴訟程序。因本案之裁判與據以異議商標之評定案件成立與否確有
　　牽涉且互相依存，如據以異議之二件商標被評定註冊無效，則本件異議之原處分
　　理由即不存在，依情事變更原則，應為異議不成立之處分。原告為此請求准予停
　　止訴訟程序，俟據以異議商標評定案確定後，再續行審理本案。
　四綜上所述，請依法判決如訴之聲明，用保原告及一般消費者之合法權益，實感德
　　便。
乙、被告主張之理由：
　一本件原處分機關以原告之系爭審定第八七五八四六號「V(Logo)﹠VALENTINO
    BOUTIQUE華倫天奴」聯合商標圖樣係由一外文字母「Ｖ」之設計圖、外文「
    VALENTINO」、「BOUTIQUE」及中文「華倫天奴」所共同組成，與參加人據以異
    議之註冊第一六七○二四號「唯吾得及圖V.O.D.」、第三九八○三○號「龍屋及
    圖」二件商標圖樣相較，固均有相同之「Ｖ」字母設計圖形，惟系爭商標圖樣另
    有外文「VALENTINO」、「BOUTIQUE」及中文「華倫天奴]與據以異議商標圖樣之
    外文「V.O.D.」及中文「唯吾得」或「龍屋」，二者不論中外文均差別顯然，異
    時異地隔離觀察，難謂有使人產生混淆誤認之虞，應非屬構成近似之商標。乃為
    異議不成立之處分。經參加人向被告提起訴願，一再訴稱兩商標圖樣均有相同之
    「Ｖ」字母設計圖形，應有致具有普通知識、經驗之商品購買人，於購買時施以
    普通所用之注意，有混同誤認之虞，應屬近似之商標云云。經被告審議並依訴願
    法第二十八條第二項規定，通知原告參加訴願程序表示意見，原告當時亦曾主張
    其「VALENTINO」及「V Logo」商標已為一般消費者所熟知之著名商標；據以異
    議之註冊第一六七○二四號及第三九八○三○號商標中之「Ｖ」設計圖形，乃抄
    襲、仿冒參加人著名之「V Logo」商標；有參加人西元一九七八年廣告資料及西
    元一九七九年之服裝展示會海報可證；另據以異議之商標分別有中文「龍屋」、
    「唯吾得」及外文「VOD」與系爭商標之外文「VALENTINO BOUTIQUE」、中文「
    華倫天奴」相區別，且在系爭商標之圖形、中文及外文均已廣泛使用，而為消費
    者所熟知之情形，應可輕易識別彼此商品來源之不同，應無造成混淆誤認之虞等
    語。經被告訴願審議委員會審議，認為依原告於參加訴願提出之數件文件暨廣告
    資料，所訴固非無據；惟系爭聯合商標圖樣係由一外文字母「Ｖ」之設計圖、外
    文「VALENTINO」、「BOUTIQUE」及中文「華倫天奴」所共同組成，與參加人據
    以異議之註冊第一六七○二四號「唯吾得及圖V.O.D.」、第三九八○三○號「龍
    屋及圖」二件商標圖樣相較，均有寓目明顯之「Ｖ」字母（左粗右細）於開口處
    向外延伸一圈至底部相接之設計圖形，設計意匠雷同，異時異地隔離觀察，有使
    一般消費者對兩商標表彰之產出者產生混淆誤認之虞，應屬近似之商標。
　二前述被告機關審議經過，並非未考量原告於訴願階段提出之證據資料，或不予參
　　酌其所述之情形，惟參加人擁有之本件據以異議商標乃合法註冊之商標，而兩造
　　商標圖樣上之圖形如出一轍至整體商標外觀構成近似亦為事實，故被告機關始將
　　原處分撤銷，責由原處分機關依雙方所提證據資料，通盤考量後，另為適法之處
　　分。
　三綜上所述，被告所為之決定並無違誤，敬請駁回原告之訴。
丙、參加人主張之理由：（答辯理由如被告）
　　理  由
一、本件被告代表人原為林信義，九十一年二月一日變更為宗才怡，九十一年三月二
    十一日又變更為林義夫，茲由其具狀聲明承受訴訟，核無不合，應予准許。
二、按商標圖樣「相同或近似於他人同一商品或類似商品之註冊商標者」，不得申請
    註冊，為系爭商標異議審定時商標法第三十七條第十二款所明定。而衡酌商標圖
    樣是否近似，以具有普通知識經驗之購買人，於購買時施以普通所用之注意，有
    無混同誤認之虞判斷之，同法施行細則第十五條第一項復定有明文。又「商標之
    近似與否，應隔離觀察以為判定之標準，縱令兩商標對照比較能見其差別，然異
    地異時各別觀察則不易見者，仍不得不謂為近似，故凡商標無論在外觀上、名稱
    上或觀念上，其主要部分近似，有足以惹起混同誤認之虞，而其他附屬部分雖不
    近似，仍不得不謂為近似之商標」、「構成商標之圖形文字，總括其各部分從隔
    離的觀察其全體之外觀上，苟易發生混同誤認者，固屬近似，若其主要部分於異
    時異地各別觀察，無論在外觀上、名稱上或觀念上有足以引起混同誤認之虞時，
    亦係近似，而其附屬部分之有無顯著差異則非所問」、「判斷兩商標是否近似，
    自應就各商標之主要部分隔離觀察，以辨其是否足以引起混同誤認之虞」，改制
    前行政法院二十六年判字第二○號、三十年判字第一○號及四十八年判字第八十
    一號判例分別著有明文。故判斷兩商標是否近似，應就各商標之主要部分異時異
    地隔離各別觀察，以辨其是否足以引起混同誤認之虞，如其主要部分在外觀、讀
    音或觀念上有一近似者，即為近似之商標。而所謂外觀近似，係指商標圖樣之構
    圖、排列、字型、設色等近似，有產生混同誤認之虞者。
三、查本件原處分機關即經濟部智慧財產局以系爭審定第八七五八四六號「V(Logo)
    & VALENTINO BOUTIQUE華倫天奴」聯合商標圖樣係由一外文字母「Ｖ」之設計圖
    、外文「VALENTINO」、「BOUTIQUE」及中文「華倫天奴」所共同組成，與參加
    人據以異議之註冊第一六七０二四號「唯吾得及圖V.O.D.」、第三九八０三０號
    「龍屋及圖」二件商標圖樣相較，固均有相同之「Ｖ」字母設計圖形，惟系爭商
    標圖樣另有外文「VALENTINO」、「BOUTIQUE」及中文「華倫天奴」與據以異議
    商標圖樣之外文「V.O.D.」及中文「唯吾得」或「龍屋」，二者不論中外文均差
    別顯然，異時異地隔離觀察，難謂有使人產生混淆誤認之虞，應非屬構成近似之
    商標，乃為異議不成立之處分。參加人不服，向被告提起訴願，主張兩商標圖樣
    均有相同之「Ｖ」字母設計圖形，應有致具有普通知識、經驗之商品購買人，於
    購買時施以普通所用之注意，有混同誤認之虞，應屬近似之商標云云。經被告審
    議後，認系爭聯合商標圖樣係由一外文字母「Ｖ」之設計圖、外文「VALENTINO
    」、「BOUTIQUE」及中文「華倫天奴」所共同組成，與參加人據以異議之註冊第
    一六七０二四號「唯吾得及圖V.O.D.」、第三九八０三０號「龍屋及圖」二件商
    標圖樣相較，均有相同之「Ｖ」字母設計圖形，異時異地隔離觀察，難謂無使一
    般消費者產生混淆誤認之虞，應屬近似之商標，原處分機關未審及此，自有未洽
    ，參加人執此指摘，請求撤銷，亦非無由，爰將原處分撤銷，責由原處分機關依
    雙方所提證據資料，通盤考量後，另為適法之處分。原告不服，起訴主張原告之
    「VALENTINO」及「V Logo」商標已為一般消費者所熟知之著名商標，相關證據
    資料早已提出於原處分機關，並有行政法院八十年度判字第二四二八號判決及原
    處分機關中台異字第八八一０四四號、第八九０四四四號與第八八０九七四號商
    標異議審定書為憑，確屬著名商標；據以異議之註冊第一六七０二四號及第三九
    八０三０號商標中之「Ｖ」設計圖形，乃抄襲、仿冒參加人著名之「V Logo」商
    標，有原告西元一九七八年廣告資料及西元一九七九年之服裝展示會海報可證；
    另以據以異議之商標分別有中文「龍屋」、「唯吾得」及外文「VOD 」與系爭商
    標之外文「VALENTINO」、「BOUTIQUE」及中文「華倫天奴」相區別，且在系爭
    商標之圖形、中文及外文均已廣泛使用，而為消費者所熟知之情形，應可輕易識
    別彼此商品來源之不同，無造成混淆誤認之虞云云。
四、經查，系爭聯合商標圖樣上之中文及外文，固分別與據以異議之二件商標圖樣上
    之中文或外文有別，然二者均有寓目明顯之相同「Ｖ」字母設計圖形，分別構成
    各商標圖樣之主要部分，其設計均為從「Ｖ」字母（左線粗、右線細）之開口處
    分頭向外延伸半圈至「Ｖ」字底部相接之圖形，即從「Ｖ」字母兩頂點向外延展
    線條圍繞成兩個類似半橢圓形，設計意匠雷同，寓目極相彷彿，於異時異地隔離
    觀察，有使一般商品購買人誤認其為同一系列商標致混同其來源之虞，應屬近似
    之商標，復均指定使用於同一或類似之商品，自有首揭法條之適用，原告主張，
    核不足採。至原告主張其標示「VALENTINO」及「V(Logo)」商標之商品早已進口
    於台灣各大百貨公司及飯店之名品商店陳列銷售，為一般消費者所熟知之著名商
    標，且經改制前行政法院八十年度判字第二四二八號判決及被告機關中台異字第
    八八一０四四號、第八八０九七四號等多件商標異議審定書確認為著名商標在案
    ，參加人所據以異議之註冊第一六七０二四號及第三九八０三０號商標圖樣中之
    「Ｖ」設計圖形，乃抄襲、仿冒原告著名之「V(Logo)」商標乙節，核屬另案得
    否由原告據以申請評定其註冊之問題，要非本案所得審究。審定第一六七０二四
    號及第三九八０三０號商標既經註冊取得商標專用權，參加人即得據以提出異議
    。又原告於本院審理時雖已分別於九十一年七月十五日及九十一年七月二十四日
    以此二件據以異議商標的延展註冊有違反延展註冊時商標法第三十七條第七款之
    規定，對之申請評定在案，但本院經斟酌後，認為據以異議商標縱經評定無效確
    定，亦屬原告得否提起再審之訴問題，故尚無裁定停止本案訴訟程序之必要，併
    此明。
五、綜上所述，被告所為訴願決定以系爭商標與據以異議商標屬近似之商標，原處分
    機關未審及此，自有未洽，爰將原處分撤銷，並責由原處分機關依雙方所提證據
    資料，通盤考量後，另為適法之處分。本院核其訴願決定，認事用法均無違誤，
    原告起訴意旨，仍執前詞及個人主觀之見解，請求撤銷訴願決定，為無理由，應
    予駁回。
據上論結，本件原告之訴為無理由，爰依行政訴訟法第九十八條第三項前段，判決如
主文。
中　　華　　民　　國　　九十一　　　年　　　十　　　　月　　　三十一　　日
                                  臺北高等行政法院  第三庭
                                            審判長  法  官　姜素娥
      　　　　　　　　　　　　　　　　　　　　      法　官　陳國成
      　　　　　　　　　　　　　　　　　　　　      法　官　林文舟
右為正本係照原本作成。
如不服本判決，應於送達後二十日內，向本院提出上訴狀並表明上訴理由，如於本判
決宣示後送達前提起上訴者，應於判決送達後二十日內補提上訴理由書（須按他造人
數附繕本）。
中　　華　　民　　國　　九十一　　　年　　　十　　　　月　　　三十一　　日
                                                    書記官  余淑芬
